臺灣高等法院民事判決
109年度重上字第387號
上  訴  人  中美矽晶製品股份有限公司旭鑫分公司（原名：旭
            鑫能源股份有限公司）

法定代理人  黃正泓  
訴訟代理人  謝佳伯律師
            楊哲瑋律師
被  上訴人  驊林能源股份有限公司

法定代理人  許法源  
訴訟代理人  潘兆偉律師
被  上訴人  益旺太陽能股份有限公司

法定代理人  黃清和  
訴訟代理人  謝秉儒律師
            林森敏律師

上列當事人間請求返還財產設備等事件，上訴人對於中華民國10
9年3月20日臺灣臺北地方法院108年度建字第18號第一審判決提
起上訴，並為訴之變更，本院於110年9月8日言詞辯論終結，判
決如下：
    主      文
上訴、變更之訴及假執行之聲請均駁回。
第二審及變更之訴訴訟費用由上訴人負擔。
    事實及理由
壹、程序方面：
一、按原告於判決確定前，得撤回訴之全部或一部。但被告已為
    本案之言詞辯論者，應得其同意。訴之撤回應以書狀為之。
    但於期日，得以言詞向法院或受命法官為之。以言詞所為訴
    之撤回，應記載於筆錄，如他造不在場，應將筆錄送達。訴
    之撤回，被告於期日到場，未為同意與否之表示者，自該期
    日起；其未於期日到場或係以書狀撤回者，自前項筆錄或撤
    回書狀送達之日起，十日內未提出異議者，視為同意撤回，
    民事訴訟法第262條定有明文。經查：
  ㈠上訴人於原審起訴，聲明請求：
　　⒈被上訴人驊林能源股份有限公司（下稱驊林公司）應將屏
      東縣○○鄉○○段000000地號土地（下稱系爭土地）上如原判
      決附表所示太陽光電發電系統之各項設備（下稱系爭設備
      ）返還予上訴人。
　　⒉被上訴人益旺太陽能股份有限公司（下稱益旺公司）應將
      系爭土地上之系爭設備返還予上訴人。
　　⒊第1、2項之請求，於被上訴人其中一人為給付後，另一人
      於該給付範圍內免為給付。
　　⒋驊林公司應將屏東縣政府案號：屏府城工字第10724936800
      號之設備登記編號：PCH-FIN107-PV0187設備登記案、屏
      東縣政府案號：屏府城工字第10724937000號之設備登記
      編號：PCH-FIN107-PV0188設備登記案、屏東縣政府案號
      ：屏府城工字第10724936900號之設備登記編號：PCH-FIN
      107-PV0196設備登記案、屏東縣政府案號：屏府城工字第
      10820145000 號之設備登記編號：PCH-FIN107-PV0572 設
      備登記案（下合稱系爭設備政府登記案）其中之益旺公司
      登記權利，移轉登記予上訴人。
　　⒌益旺公司應將系爭設備政府登記案中之益旺公司登記權利
      ，移轉登記予上訴人。
　　⒍第4、5項之請求，於被上訴人其中一人為給付後，另一人
      於該給付範圍內免為給付。
　　⒎驊林公司應將再生能源契約（契約編號：12-PV-000-0000
      ，電號：00-00-0000-00-0，含契約修訂條款共計四組發
      電設備購售電能，購售電容量分別為389.4、486.75、486
      .75、60.77千瓦，下合稱系爭能源契約）其中之益旺公司
      契約權利，移轉予上訴人。
　　⒏益旺公司應將系爭能源契約其中之益旺公司契約權利，移
      轉予上訴人。
　　⒐第7、8項之請求，於被上訴人其中一人為給付後，另一人
      於該給付範圍內免為給付。
　　⒑益旺公司應給付上訴人新台幣（下同）10,233,064元，及
      自109年2月5日起至清償日止，按週年利率5%計算之利息
      ；暨自108年12月28日起至益旺公司或驊林公司將系爭能
      源契約中之益旺公司契約權利，移轉予上訴人之日止，按
      月給付上訴人705,784元。
　　⒒願供擔保，請准宣告假執行。
　㈡上訴人嗣於本院審理中之109年11月13日提出書狀，撤回前引
    ⒈至⒊項聲明之請求（見本院卷㈠第299-302、295頁），未據
    被上訴人於法定期間內聲明異議，視為同意撤回，合先敘明
    。　　
二、次按在第二審為訴之變更或追加，非經他造同意，不得為之
    ；但請求之基礎事實同一者，不在此限，民事訴訟法第446
    條第1項、第255條第1項第2款定有明文。又在第二審為訴之
    變更合法者，原訴可認為已因而視為撤回時，第一審就原訴
    所為判決，自當然失其效力；第二審法院應專就新訴為裁判
    ，無須更就該判決之上訴為裁判（最高法院71年台上字第37
    46號判例參照）。本件上訴人原依其與驊林公司所簽署太陽
    光電工程契約書（下稱系爭契約書）之約定，請求驊林公司
    或益旺公司將系爭設備政府登記案及系爭能源契約中益旺公
    司之登記、契約權利，移轉登記予上訴人（即前引聲明⒋、⒌
    、⒎、⒏部分），嗣主張上開工程契約業經其與驊林公司合意
    解除，但其於解約前已取得系爭設備之所有權，仍得依民法
    第767條第1項規定，請求驊林公司或益旺公司為前開移轉登
    記（見本院卷㈠第296頁、卷㈡第54頁）。核其就前引訴訟標
    的所為變更，與舊訴係本於同一基礎事實，與上開規定相符
    ，自應准許，本院亦僅須就變更後之訴訟標的為裁判。至上
    訴人另將前引第⒑項聲明更正為：「益旺公司應將台灣電力
    股份有限公司（下稱台電公司）依系爭能源契約已給付之10
    ,233,064元（截至108年12月27日止）及按月給付之再生能
    源躉購電能款給付予上訴人，及自109年2月5日起，至清償
    日止按年息5%計算之利息。按月給付之再生能源躉購電能款
    計算期間為自108年12月28日起，至益旺公司或驊林公司將
    系爭能源契約其中之益旺公司契約權利，移轉予上訴人之日
    止」（見本院卷㈠第301-302頁、卷㈡第53頁），僅補充事實
    上及法律上之陳述，非為訴之變更或追加，亦應准許。
貳、實體方面：
一、上訴人主張：
　㈠伊與驊林公司於107年3月15日、同年7月4日先後簽署系爭契
    約書、維運保養契約書各共4份，約定由伊出資，伊之關係
    企業訴外人旭忠能源股份有限公司（下稱旭忠公司）向訴外
    人大路觀事業育樂股份有限公司（下稱大路觀公司）承租系
    爭土地，由驊林公司於系爭土地上施作太陽光電發電系統工
    程（下稱系爭工程），並負責後續之維運保養；伊本於出資
    定作人即業主身分，就系爭設備原始取得所有權。惟因驊林
    公司之施工品質無法達到伊之要求，雙方乃於同年10月15日
    簽署太陽光電工程暨維運保養契約解除協議書（下稱系爭解
    約協議書），驊林公司應返還已收之工程款69,291,850元，
    詎驊林公司僅返還伊200萬元，餘款迄未返還，伊自得主張
    同時履行抗辯權，拒絕將系爭設備之所有權返還予驊林公司
    。
　㈡驊林公司於簽立系爭契約書前，即先以益旺公司名義與台電
    公司議定再生能源太陽光電發電系統併聯及躉售電力計畫案
    （即系爭能源契約），並向主管機關辦妥再生能源發電設備
    之登記（即系爭設備政府登記案）。嗣系爭工程於107年5月
    完工，並以益旺公司名義將系爭設備運轉之發電售予台電公
    司，台電公司截至108年12月27日止，業已給付益旺公司再
    生能源躉購電能款10,233,064元，且仍按月給付相關款項。
    因伊仍為系爭設備之所有權人，被上訴人將系爭能源契約及
    系爭設備政府登記案之權利人登記為益旺公司，有害伊所有
    權之圓滿，爰依民法第767條第1項規定，請求驊林公司、益
    旺公司將前開權利移轉登記予上訴人。至於益旺公司向台電
    公司收取賣電之收入，則構成不當得利，爰依民法第179條
    規定請求返還等語。
二、被上訴人則抗辯：
  ㈠驊林公司部分：上訴人以系爭設備所有權人自居，對伊法定
    代理人許法源提出刑事詐欺、侵占之告訴，經檢察官為不起
    訴處分確定；其嗣聲請交付審判，亦遭駁回，足證上訴人並
    非系爭設備之所有權人。實則系爭工程尚未完成驗收即經兩
    造合意解約，上訴人並未取得系爭設備之所有權，無請求伊
    移轉登記系爭能源契約及系爭設備政府登記案之權利。
  ㈡益旺公司部分：系爭工程原為伊委由訴外人博羿光電工程設
    計有限公司（下稱博羿公司）施做，亦由伊與地主接洽租賃
    事宜、與台電公司議定系爭能源契約，並辦妥系爭設備政府
    登記案之相關登記，伊始為系爭設備之所有人。上訴人於系
    爭工程進度達90%之際方與驊林公司通謀虛偽簽署系爭契約
    書，真意實為系爭設備之買賣，而非承攬，該契約嗣由雙方
    合意解除，上訴人對系爭設備並無權利可資主張等語。
三、原審為上訴人全部敗訴之判決，上訴人提起上訴後撤回、更
    正部分聲明，並為訴訟標的之變更，聲明為：㈠原判決關於
    駁回後開第㈡項之訴部分廢棄；㈡益旺公司應將台電公司依系
    爭能源契約已給付之10,233,064元（截至108年12月27日止
    ）及按月給付之再生能源躉購電能款給付予上訴人，及自10
    9年2月5日起，至清償日止按年息5%計算之利息。按月給付
    之再生能源躉購電能款計算期間為自108年12月28日起，至
    益旺公司或驊林公司將系爭能源契約其中之益旺公司契約權
    利，移轉予上訴人之日止；㈢驊林公司應將系爭設備政府登
    記案其中之益旺公司登記權利，移轉登記予上訴人；㈣益旺
    公司應將系爭設備政府登記案中之益旺公司登記權利，移轉
    登記予上訴人；㈤第㈢、㈣項之請求，於被上訴人其中一人為
    給付後，另一人於該給付範圍內免為給付；㈥驊林公司應將
    系爭能源契約其中之益旺公司契約權利，移轉予上訴人；㈦
    益旺公司應將系爭能源契約其中之益旺公司契約權利，移轉
    予上訴人；㈧第㈥、㈦項之請求，於被上訴人其中一人為給付
    後，另一人於該給付範圍內免為給付；㈨願供擔保，請准宣
    告假執行。被上訴人均答辯聲明：㈠上訴、變更之訴及假執
    行之聲請均駁回；㈡如受不利判決，願供擔保請准宣告免為
    假執行。
四、兩造不爭執之事項（見原審卷㈡第474-478頁）：
　㈠益旺公司於106年11月8日與富茂開發股份有限公司（下稱富
    茂公司）簽訂租賃停車場停車用地建置太陽能光電發電系統
    契約書，約定由益旺公司向富茂公司租賃系爭土地建置太陽
    能光電發電系統（見原審卷㈠第207-217頁、卷㈡第141-156頁
    ）。　
　㈡益旺公司於106年11月8日與博羿公司簽訂太陽光電發電系統
    設置工程合約書，約定由博羿公司承攬在系爭土地為益旺公
    司設置太陽光電發電系統（系統容量1,650千瓦）之工程（
    見原審卷㈠第233-239頁、卷㈡第31-44頁）。
  ㈢益旺公司於106年11月21日向台電屏東區營業處申請再生能源
    （太陽光電）發電系統併聯及躉售電力計畫案，經台電屏東
    區營業處於106年12月15日發函同意辦理（見原審卷㈠第
　　347-362頁）。
  ㈣因台電屏東區營業處併聯審查核可容量更改為1,362.9千瓦，
    益旺公司與博羿公司於106年12月18日簽訂補充條款約定契
    約之付款方式（見原審卷㈠第321、383頁）。
  ㈤經濟部能源局於106年12月26日致函益旺公司，表明該公司申
    請在系爭土地地面設置太陽光電發電設備（總裝置容量486.
    75千瓦，備案編號：106PV4118），同意備案；該案與另2案
    （總裝置容量486.75千瓦，備案編號：106PV4119、總裝置
    容量389.4千瓦，備案編號：106PV4120）裝置容量應合併計
    算，合併後總容量為1,362.9千瓦（見原審卷㈠第103-105、2
    41-249頁）。
  ㈥益旺公司、驊林公司及博羿公司三方於107年2月12日簽訂增
    補條款，約定益旺公司委由驊林公司統一發包系爭工程，支
    付博羿公司所有相關工程款項（見原審卷㈠第322、385頁）
    。
  ㈦驊林公司於107年2月12日與博羿公司簽訂太陽光電發電系統
    設置工程合約書，約定由驊林公司委託博羿公司施作太陽光
    電發電系統設置工程（容量60.77千瓦，見原審卷㈠第323-32
    6、387-390頁）。
  ㈧益旺公司於107年2月22日委請訴外人偉鈺電機技師事務所就
    系爭工程出具「再生能源併聯相關介面初步/ 細部協商紀錄
    」（見原審卷㈡第49-83頁）。
  ㈨上訴人與驊林公司於107年3月15日簽訂「太陽光電工程契約
    」4件（即系爭契約，工程編號：SPV1-061G、SPV1-062G 、
    SPV1-063G、SPV1-064G），契約記載兩造就系爭工程，參與
    經濟部能源局之再生能源發電設備設置，上訴人經評估系爭
    工程具投資價值，雙方合意委由驊林公司以上訴人指定之第
    三人名義進行申請設置，由上訴人發包、驊林公司承攬建置
    本統包工程（見原審卷㈠第23-78頁）。
  ㈩因大路觀公司向富茂公司承租系爭土地，上訴人之關係企業
    旭忠公司於107年4月3日與大路觀公司簽訂「租賃停車場停
    車用地建置太陽能光電發電系統契約書」，約定由旭忠公司
    向大路觀公司承租系爭土地（見原審卷㈠第83-97頁）。
  益旺公司、驊林公司及博羿公司於107年4月3日三方簽訂增補
    合約條款，約定富茂公司同意將系爭土地轉租於旭忠公司；
    博羿公司為主要施工，益旺公司、驊林公司為協助施工，共
    同完成系爭工程；博羿公司必須配合益旺公司通過上訴人驗
    收之相關條件，並完成驗收後取得上訴人之撥付款項，始依
    博羿公司與益旺公司間工程合約內容，如實支付第3期、第4
    期掛錶及第5期設備登記之工程款（見原審卷㈡第135頁）。
  富茂公司於107年4月3日與益旺公司簽署解除契約書，約定雙
    方於106年11月8日針對系爭土地簽署之租賃契約書合意解除
    （見原審卷㈡第137-140頁）。
  益旺公司與台電屏東營業處於107年4月16日簽訂太陽光電發
    電系統電能購售契約（編號12-PV-000-0000）」（見原審卷
    ㈠第109-112頁）。
  益旺公司自107年4月25日開始，就系爭設備機組序號1-3，售
    電予台電公司（見原審卷㈠第255頁台電再生能源電能躉購電
    費通知單），該日為計價起始日。
  益旺公司向台電屏東營業處申請併聯躉售登記案，就裝置容
    量不及500千瓦太陽光電發電設備併聯案（契約編號12-PV-0
    00-0000) ，經台電屏東營業處於107年4月25日訪查完成併
    聯作業，並於107年5月8日發函回復益旺公司（見原審卷㈠第
    363-368頁）。
  益旺公司、驊林公司及博羿公司三方於107年6月8日簽訂「太
    陽光電發電系統設置工程增補合約條款」（系統容量為60.7
    7千瓦），益旺公司、博羿公司同意依原工程合約簽訂之條
    件，由益旺公司依約如期支付，驊林公司為工程合約之連帶
    保證人（見原審卷㈠第327-328、391-392頁）。
  益旺公司向屏東縣政府就系爭工程報請竣工備查，經屏東縣
    政府於107年6月15日發函同意備查（見原審卷㈠第107頁）。
  益旺公司於107年7月9日向屏東縣政府就系爭工程申請再生能
    源發電設備設備登記，經屏東縣政府於107年7月27日以屏府
    城工字第10724937000號函受理登記（設備登記編號PCH-
　　FIN107-PV0188）、於107年7月30日以屏府城工字第1072493
    6800號函受理登記（設備登記編號PCH-FIN107-PV0187）（
    見原審卷㈠第259-265頁）、於107年7月31日以屏府城工字第
    10724936900號函受理登記（設備登記編號PCH-FIN107-PV01
    96）（見原審卷㈡第281-283頁）。
  台電公司屏東區營業處於107年8月17日致函益旺公司，表示
    就系爭設備機組序號1-3電能之購售契約（編號12-PV-107-
　　0149）開始正式購售電能，並補登契約內容，以雙方會同抄
    表日107年8月8日為正式購售電能日（見原審卷㈠第369-374
    頁）。
  因大路觀公司向富茂公司承租系爭土地，故益旺公司與大路
    觀公司於107年10月3日簽訂「租賃停車場停車用地建置太陽
    能光電發電系統契約書」（見原審卷㈠第219-232頁），約定
    由益旺公司向大路觀公司承租系爭土地。
  系爭工程截至107年7月25日止，上訴人就機組序號1-3已給付
    至第5期（掛表併聯）、就機組序號4給付至第3期（主設備
    進場），共計69,291,850 元工程款予驊林公司（見原審卷㈠
    第113-121頁）。驊林公司就機組序號1-3第2期、第4 期、
    第5期款之請款，有提供「經濟部能源局同意備案函」、「
    台電購售契約」（即原審卷㈠第241-254頁文件）、「台電屏
    東區營業處併聯試運轉函」（即原審卷㈠第363-368頁文件）
    予上訴人作為請款文件。
  上訴人與驊林公司於107年10月15日簽訂系爭解約協議書（見
    原審卷㈠第267-271頁），約定解除雙方於107年3月15日及同
    年7月4日簽署之太陽光電器約書與太陽光電系統維運保養契
    約書，驊林公司須於107年12月31日前返還上訴人已付之69,
    291,850元，嗣驊林公司僅給付其中200萬元，餘款迄未返還
    。
  博羿公司前訴請益旺公司給付工程款，雙方於108年3月4日成
    立訴訟上和解（見原審卷㈠第393-395頁和解筆錄）。博羿公
    司並於同年7月30日出具清償證明書，表明益旺公司及黃清
    和已付清相關款項（見原審卷㈡第253頁）。
　屏東縣政府於108年6月22日致函益旺公司，表明該公司於系
    爭土地上新設發電設備准予登記（備案編號：PCH-107PV013
    8、登記編號：PCH-FIN107-PV0572，容量60.77千瓦）（見
    原審卷㈡第581-583頁）。
  台電屏東區營業處於108年8月30日致函益旺公司，表明雙方
    間之太陽光電發電系統電能購售契約，增設第4機組，以108
    年8月13日為正式購售電能日（見原審卷㈢第29-30頁）。　
  自106年11月8日至107年10月15日期間，益旺公司與驊林公司
    之法定代理人同為許法源。但於107年3月15日後，驊林公司
    即未持有益旺公司全部股份。
五、兩造均同認系爭土地上現存以系爭設備構成之太陽光電案場
    （下稱系爭案場），且系爭設備已由益旺公司為申請人，分
    別向經濟部能源局申請再生能源發電設備同意備案，另向屏
    東縣政府申請再生能源發電設備登記在案；益旺公司復已與
    台電公司締結系爭能源契約，以系爭案場之發電售予台電公
    司收取價金等事實（參見兩造不爭執之事項㈢、㈤、、、
    、、、、、）。上訴人主張其為系爭設備之所有權人
    ，得依民法第767條第1項「所有人對於無權占有或侵奪其所
    有物者，得請求返還之。對於妨害其所有權者，得請求除去
    之。有妨害其所有權之虞者，得請求防止之」規定，請求益
    旺公司、驊林公司將系爭設備政府登記案及系爭能源契約中
    益旺公司之登記、契約權利移轉登記予上訴人云云，為被上
    訴人所否認，並以前揭情詞置辯。本院基於下列理由，認上
    訴人之主張無據：
　㈠系爭案場為地面型光電場，係以混凝土、金屬等建材在系爭
    土地上興建棚架及機房等設施，在棚架上安裝發電模組進行
    發電，另設置相關線路連結台電公司之設備俾將電傳送至台
    電公司以進行售電；系爭案場之發電系統運作時，無須由業
    主派員在現場操作或管理，僅須透過遠端設備監控等情，除
    據兩造陳明（見本院卷㈠第185-186頁），並有現場照片可佐
    （見原審卷㈢第185-189頁）。系爭案場之結構物非系爭土地
    之構成部分，繼續附著於土地，而達一定經濟上目的，不易
    移動其所在，依社會觀念可視為獨立之物，核屬土地上之定
    著物，為民法第66條第1項所指之不動產。
　㈡而系爭案場建置工程之實際施工者即承攬人為博羿公司，業
    據驊林公司之法定代理人許法源於原審證述明確（見原審卷
    ㈡第163頁），與博羿公司締約之工程定作人則為益旺公司、
    驊林公司，此觀其等於106年11月8日、107年2月12日簽署之
    工程合約書即明（見原審卷㈠第233-239頁），然工程款實際
    上係由益旺公司對博羿公司支付，亦有三方於107年2月12日
    、同年6月8日簽訂之增補合約條款（見原審卷㈠第322、327-
    328、385、391-392頁），及益旺公司、博羿公司於108年3
    月4日簽署之和解筆錄、博羿公司出具之清償證明書為憑（
    見原審卷㈠第393-395頁、卷㈡第253頁），且就系爭設備向主
    管機關辦妥政府登記案者，亦為益旺公司，堪認於系爭案場
    工程完工時原始取得系爭設備所有權者，即為益旺公司。
　㈢上訴人雖以其與驊林公司簽署系爭契約書，約定由驊林公司
    承攬興建系爭案場之工程，作為其原始取得系爭設備所有權
    之依據。然驊林公司與上訴人締約後並未實際施作工程，亦
    未支付工程款予該工程實際承攬人博羿公司，則當博羿公司
    完成系爭案場之興建工程後，尚無從由上訴人原始取得系爭
    設備之所有權甚明。至益旺公司與驊林公司之法定代理人雖
    曾同為許法源，但該2家公司具有不同之法人格，尚難以法
    定代理人同一，遽謂該兩家公司須就所有法律行為負擔同等
    之權利義務，是上訴人縱於簽署系爭契約書後已給付驊林公
    司69,291,850元，亦無法認定其為系爭案場興建工程之實際
    出資人，而原始取得系爭設備之所有權。上訴人此部分主張
    ，誠屬無理。
　㈣再者，證人許法源於原審證稱：博羿公司是當初系爭案場的
    開發者，來找驊林公司做投資，一開始沒有想找人對外投資
    ，所以用益旺公司的名義和博羿公司簽約，且以益旺公司的
    名義向經濟部能源局申請核備，因為益旺公司是特殊目的公
    司，其名下的電廠要做財產處分或移轉比較容易，後來系爭
    案場開始施工到了第二、三期的時候，上訴人才決定要投資
    ，買下電廠，但是總包需要由驊林公司來擔任，才有業務能
    力，所以上訴人與驊林公司簽約，但上訴人很清楚，系爭設
    備的所有權是益旺公司持有。若合約順利走完的話，取得經
    濟部能源局核備，與台電公司簽立購電契約完畢，上訴人驗
    收完成，並且付款完畢，才會做設備移轉，就是在經濟部能
    源局做設備所有權人名義的轉移，等設備的所有人名義變更
    後，就可以向台電公司申請做契約當事人名義的變更，另外
    就租地合約的當事人也要做變更；系爭設備一開始就是益旺
    公司自己要發包建置，上訴人那時候還沒有說要投資，就算
    是上訴人要投資，名義人也不會改，因為如果變更名義人，
    等於是流程要重跑，會影響與台電公司所簽訂20年售電的電
    費費率價格，這個電費費率價格是逐年一直在下降的，如果
    愈晚和台電公司簽約，這個售電的電費費率的價格就會愈低
    ，但一旦簽約費率就會固定下來，所以大家都知道不會先變
    更名義人，去耽誤和台電公司簽約的時程，而電廠取得經濟
    部能源局設備登記文件後，要變更設備的持有人，就不會影
    響該電費之費率，所以在設備完成後再去變更，比較不會影
    響上訴人投資的效益等語（見原審卷㈡第163-164、166頁）
    ，核與兩造不爭執事項所顯示之系爭案場開發時序一致，堪
    可信實。再佐以系爭契約書第4條第2項第10款約定之第六期
    付款時程，係以能源局同意移轉函與台電同意移轉函以及台
    電予甲方（即上訴人）之購售契約為請款文件（見原審卷㈠
    第27頁），而驊林公司實際請款時，係提出能源局及台電出
    具予益旺公司之函文為請款文件（參見不爭執事項），皆
    足證上訴人與驊林公司雖合意簽署系爭契約書，約定由驊林
    公司承攬系爭案場之興建工程，惟其等之締約真意實為待系
    爭案場完工後，再由驊林公司安排益旺公司將系爭案場之設
    備所有權移轉予上訴人，並辦理系爭能源契約締約名義人之
    變更，俾上訴人得將系爭案場之發電出售予台電公司獲利。
    故該契約事實上係由上訴人支付一定對價，以換取驊林公司
    移轉系爭案場之權利，益旺公司辯稱上訴人與驊林公司間之
    契約性質，實為系爭案場之買賣契約，而非承攬契約，尚非
    無憑；上訴人主張其依承攬之法律關係，於系爭案場完工時
    原始取得系爭設備所有權云云，則非可採。
　㈤上訴人復主張其與驊林公司締約後，及系爭土地承租人變更
    為旭忠公司時，即取得系爭設備之所有權云云（見本院卷㈠
    第296頁、卷㈡第168頁）。惟即使系爭契約書之定性為承攬
    契約，上訴人亦須待工程完工始有可能取得系爭設備之所有
    權，而非於締約時即能取得所有權，是上訴人前開主張顯有
    謬誤。再者，系爭案場基地之承租人為何人與系爭設備所有
    權之歸屬，並無必然關連，上訴人稱系爭土地承租人變更時
    其即取得系爭設備之所有權，顯將基地使用權連結至基地上
    定著物所有權之歸屬，至為無稽。　　
　㈥上訴人又稱無論自租約、高壓電站鎖頭、實際出資、監控系
    統權限、維運契約等面向，皆可證明其為系爭設備之所有權
    人云云。惟上訴人與驊林公司所締結之契約性質應屬買賣契
    約，業經本院認定如前，且上訴人於締約後之107年8月間即
    因系爭案場之施工品質不符其要求，而向驊林公司為合意解
    約之意思表示，嗣得驊林公司同意而於同年10月間簽署系爭
    解約協議書，解除雙方所簽署之系爭契約書及維運契約書，
    此有雙方往來之電子郵件可參（見本院卷㈠第203-220頁），
    顯見其等尚未將系爭案場所有權辦理移轉即已合意解除契約
    ，上訴人對系爭案場要無權利可資主張，至臻明確，就上訴
    人於解約前即已支付予驊林公司之款項，則應由驊林公司依
    解約協議分期返還，自不待言。而縱使上訴人於解約後仍可
    使用系爭案場之遠端監控系統或持有高壓電站之鎖頭鑰匙，
    亦僅屬上訴人對系爭案場有無事實上管領力、是否為無權占
    有人之問題，自不能倒果為因，推導出上訴人係系爭設備所
    有權人之結論。又系爭解約協議書第3條內容為：「乙方（
    即驊林公司）同意將無條件承繼旭忠公司與大路觀公司簽署
    之『租賃停車場停車用地建置太陽能光電發電系統契約書』內
    乙方之權利義務，包括但不限於受讓太陽能光電系統及租金
    給付」，乃明確約定驊林公司應承擔前述土地租約中關於旭
    忠公司之權利義務，尤徵上訴人於解約後不欲再透過旭忠公
    司取得系爭土地使用權之意，更無從依憑旭忠公司與大路觀
    公司之租約，而為有利上訴人之認定。
　㈦綜合上開事證，堪認上訴人並非系爭設備之所有權人，自不
    得就系爭設備主張民法第767條第1項規定之物上請求權。故
    其依前開規定請求驊林公司、益旺公司將系爭設備政府登記
    案及系爭能源契約中，關於益旺公司之登記、契約權利，移
    轉登記予上訴人，均於法不合。
六、又系爭能源契約為益旺公司與台電公司所簽署，益旺公司依
    據該契約之約定售電予台電公司並受領價金，具有法律上原
    因，自非不當得利。準此，上訴人依民法第179條規定，請
    求益旺公司應將台電公司至108年12月27日止依系爭能源契
    約已給付之10,233,064元，及自108年12月28日起至上訴人
    受讓系爭能源契約關於益旺公司之權利止，台電公司按月給
    付之購電款給付予上訴人，並加給法定遲延利息，亦非有理
    。
七、綜上所述，上訴人依民法第179條規定，請求益旺公司給付
　　10,233,064元本息，及自108年12月28日起至上訴人受讓系
    爭能源契約關於益旺公司契約權利之日止，按月將台電公司
    給付之購電款本息給付予上訴人，非屬正當，從而原審所為
    上訴人敗訴之判決，並無不合。上訴論旨指摘原判決不當，
    求予廢棄改判，為無理由，應駁回其上訴。另上訴人變更之
    訴依民法第767條第1項規定，請求驊林公司、益旺公司將系
    爭設備政府登記案、系爭能源契約中益旺公司之登記、契約
    權利，移轉登記予上訴人；且於其中一人為給付後，另一人
    於給付範圍內免給付義務，亦為無理由，其假執行之聲請，
    失所附麗，應併予駁回。
八、本件事證已臻明確，上訴人雖聲請向訴外人即系爭案場之監
    控系統廠商盛齊公司函詢相關事項，以證明其對系爭案場具
    有管領力（見本院卷㈡第43-44頁）。惟上訴人就系爭案場是
    否具有事實上管領力，與其是否為系爭設備之所有權人，分
    屬二事，蓋具有事實上管領力者，不一定具占有之本權，而
    可能係無權占有人，前已敘明，是此部分之證據調查對本件
    待證事項之釐清，應無助益。此外，兩造其餘之攻擊或防禦
    方法及所用之證據，經本院斟酌後，認為均不足以影響本判
    決之結果，爰不逐一論列，附此敘明。
九、據上論結，本件上訴及變更之訴為無理由，爰判決如主文。
中　　華　　民　　國　　110 　年　　9 　　月　　22　　日
                  民事第十二庭  
                      審判長法  官  陳秀貞
                            法  官  蔡世芳
　　　　　　　　　　　　　　法  官  陳婷玉
正本係照原本作成。
如不服本判決，應於收受送達後20日內向本院提出上訴書狀，其
未表明上訴理由者，應於提出上訴後20日內向本院補提理由書狀
（均須按他造當事人之人數附繕本）上訴時應提出委任律師或具
有律師資格之人之委任狀；委任有律師資格者，另應附具律師資
格證書及釋明委任人與受任人有民事訴訟法第466 條之1第1項但
書或第2項所定關係之釋明文書影本。如委任律師提起上訴者，
應一併繳納上訴審裁判費。
中　　華　　民　　國　　110 　年　　9 　　月　　22　　日
　　　　　　　　　　　　　　　　　　
  　　　　　　　　　　　　　書記官　陳盈璇